臺灣高等法院刑事判決
110年度上易字第1504號
上  訴  人  
即  被  告  林彥同


上列上訴人即被告因違反毒品危害防制條例案件，不服臺灣桃園
地方法院109年度審易字第2195號，中華民國110年6月4日第一審
判決（起訴案號：臺灣桃園地方檢察署109年度偵字第12663號）
，提起上訴，本院判決如下：
    主  文
上訴駁回。
    事實及理由
一、本案經本院審理結果，認原審以上訴人即被告林彥同犯修正
    後毒品危害防制條例第11條第5項持有第三級毒品純質淨重5
    公克以上之罪，雖符合累犯之要件，但不予加重其刑，另依
    刑法第62條前段所定自首規定減輕其刑後，就其所為犯行量
    處有期徒刑9月，並就扣案如原判決附表所示之第三級毒品
    愷他命暨包裝袋宣告沒收，核其認事用法及量刑均無不當，
    應予維持，並引用第一審判決書記載之事實、證據及理由（
    如附件）。
二、被告上訴意旨略以：被告坦承犯行，所持有之毒品只是單純
    供己施用，且於員警攔截當下主動坦承犯行，構成自首，目
    前又已有正當工作，請求從輕量刑，判處有期徒刑6個月以
    下刑度云云。
三、按量刑之輕重，係屬事實審法院得依職權自由裁量之事項，
    苟已斟酌刑法第57條各款所列情狀，而未逾越法定刑度，不
    得遽指為違法（最高法院72年台上字第6696號判例意旨參照
    ）。且法院對於被告為刑罰裁量時，必須以行為人之罪責為
    依據，而選擇與罪責程度相當之刑罰種類，並確定與罪責程
    度相稱之刑度。縱使基於目的性之考量，認定有犯罪預防之
    必要，而必須加重裁量時，亦僅得在罪責相當性之範圍內加
    重，不宜單純為強調刑罰之威嚇功能，而從重超越罪責程度
    為裁判，務求「罪刑相當」。且在同一犯罪事實與情節，如
    別無其他加重或減輕之原因，下級審量定之刑，亦無過重或
    失輕之不當情形，則上級審法院對下級審法院之職權行使，
    原則上應予尊重（最高法院85年度台上字第2446號判決意旨
    參照）。
四、經查，被告已坦承犯行，並有原審判決所引用之證據在卷可
    佐，足認被告確係犯修正後毒品危害防制條例第11條第5項
    持有第三級毒品純質淨重5公克以上之罪甚明。原審以被告
    罪證明確，且構成自首，而予以減輕其刑，另審酌被告持有
    第三級毒品毒品純質總淨重高達逾190.82公克，已為該罪成
    罪門檻38.16倍以上之鉅，數量顯臨驚人致令人咋舌之地步
    ，是此行徑所可能潛藏衍生之危害，不僅面向既廣，嚴重性
    更非可等閒視之，非價及可責程度咸屬極重，殊難輕縱，惟
    念其事後自首且始終坦認犯行無隱，態度尚可等一切情狀，
    就其所為犯行量處有期徒刑9月，已詳予斟酌刑法第57條各
    款所列情形，並具體說明量刑之理由，核無逾越法定刑度，
    或濫用自由裁量權限之違法或不當之情事。被告猶執前揭上
    訴意旨提起上訴，即無理由，應予駁回。
五、被告經本院合法傳喚，無正當之理由不到庭，爰不待其陳述
    ，為一造辯論判決。
據上論斷，應依刑事訴訟法第368條、第373條、第371條，判決
如主文。
本案經檢察官曾柏涵提起公訴，檢察官侯名皇到庭執行職務。
中　　華　　民　　國　　110 　年　　12　　月　　29　　日
                  刑事第四庭  審判長法　官  陳筱珮
                                    法　官  吳元曜
                                    法　官  羅郁婷
以上正本證明與原本無異。
不得上訴。
                                    書記官  蔡易霖
中　　華　　民　　國　　110 　年　　12　　月　　29　　日
附錄：本案論罪科刑法條全文
修正後毒品危害防制條例第11條
持有第一級毒品者，處3 年以下有期徒刑、拘役或新臺幣30萬元
以下罰金。
持有第二級毒品者，處2 年以下有期徒刑、拘役或新臺幣20萬元
以下罰金。
持有第一級毒品純質淨重10公克以上者，處1 年以上7 年以下有
期徒刑，得併科新臺幣100 萬元以下罰金。
持有第二級毒品純質淨重20公克以上者，處6 月以上5 年以下有
期徒刑，得併科新臺幣70萬元以下罰金。
持有第三級毒品純質淨重5 公克以上者，處2 年以下有期徒刑，
得併科新臺幣20萬元以下罰金。
持有第四級毒品純質淨重5 公克以上者，處1 年以下有期徒刑，
得併科新臺幣10萬元以下罰金。
持有專供製造或施用第一級、第二級毒品之器具者，處1 年以下
有期徒刑、拘役或新臺幣10萬元以下罰金。

附件
臺灣桃園地方法院刑事判決　　　　　 109年度審易字第2195號
公　訴　人　臺灣桃園地方檢察署檢察官
被　　　告　林彥同  男（民國00年0月00日生）
                    身分證統一編號：Z000000000號
                    住○○市○鎮區○○路○段00巷0弄00號
選任辯護人　蕭萬龍律師
            郭明翰律師
上列被告因違反毒品危害防制條例案件，經檢察官提起公訴（10
9 年度偵字第12663 號），被告於準備程序中就被訴事實為有罪
之陳述，經告知簡式審判程序之旨，並聽取公訴人、被告之意見
後，由本院當庭裁定改行簡式審判程序審理，並判決如下：
    主      文
林彥同持有第三級毒品純質淨重五公克以上，累犯，處有期徒刑
玖月。
扣案如附表所示驗餘之第三級毒品（含包裝袋）均沒收。
    事實及理由
一、本件除如下更正及補充之部分外，餘犯罪事實及證據胥同於
    附件起訴書之記載，茲予引用：
（一）起訴書「犯罪事實」欄一、第9 行原載「24,000元之價格
      」，應更正為「24萬元之價格」；第10至13行原載「自該
      時起非法持有愷他命純質淨重逾194.79公克以上。嗣於10
      9 年4 月15日凌晨3 時許，為警在桃園市○○區○○路00號前
      ，查獲愷他命2 包（毛重共計201.15公克，驗前純質淨重
      共計194.79公克）」，應更正為「自該時起非法持有愷他
      命純質淨重逾190.82公克以上。嗣109 年4 月15日凌晨3 
      時許，為警在桃園市○○區○○路00號前，查獲愷他命2 包（
      毛重共計201.13公克，驗前純質淨重共計190.82公克）」
（二）應補充扣案之第三級毒品，原毛重、淨重、驗餘淨重、純
      度及驗前總純質淨重，皆詳如附表所示，有內政部警政署
      刑事警察局鑑定書1 份可憑。
（三）證據部分應補充本院扣押物品收據、桃園市政府警察局保
      案警察大隊110 年1 月11日桃警保大行字第1100000246號
      函暨員警職務報告、被告林彥同於本院準備程序及審理時
      之自白。
二、購入後既曾多次施用消耗，因之，被告初始持有第三級毒品
    愷他命之總量自必多於扣案經施用後之該類毒品剩餘量，是
    以被告原係持有純質淨重逾190.82公克之第三級毒品乙節，
    灼然無疑。
三、論罪、科刑：
（一）毒品危害防制條例第11條第5 項業於109 年1 月15日修正
      公布，並於被告行為後之同年7 月15日生效施行。此次修
      正雖將成罪之持有量由原定之「純質淨重二十公克以上」
      調降為「純質淨重五公克以上者」，但法定刑亦從原定之
      「處3 年以下有期徒刑，得併科新臺幣30萬元以下罰金」
      ，調降為「處2 年以下有期徒刑，得併科新臺幣20萬元以
      下罰金」，於此自各係涵攝處罰範圍或法律效果之更異，
      當屬應為新、舊比較方能定其適用之法律變更，是經比較
      結果，顯以修正後之規定有利於被告，依刑法第2 條第1
      項規定所揭櫫之「從舊從輕」原則，自應適用修正後之裁
      判時法處斷，故核被告林彥同所為，係犯修正後（起訴書
      漏載「修正後」，應予補正）毒品危害防制條例第11條第
      5 項之持有第三級毒品純質淨重五公克以上罪。再被告持
      有第三級毒品純質淨重逾190.82公克而未達194.79公克之
      此部分雖未據檢察官起訴，惟此與已起訴且經本院論罪之
      持有其餘第三級毒品部分，在法律評價係屬單一事實單純
      一罪之關係，自為起訴效力所及，本院應併予審判。
（二）被告前因侵占案件，經臺灣新北地方法院以106 年度審簡
      字第386 號判決判處有期徒刑6 月確定，於107 年8 月9
      日易科罰金執行完畢，有臺灣高等法院被告前案紀錄表1
      份可按，因之，其受徒刑之執行完畢後，5 年以內故意再
      犯有期徒刑以上之本罪，為累犯，並循司法院釋字第775
      號解釋所揭櫫「應秉個案情節裁量是否加重最低本刑，俾
      免人身自由遭受過苛侵害」之旨，復以被告之前犯係侵占
      罪，與本案之持有第三級毒品純質淨重五公克以上罪，不
      論罪質、手法及危害皆不相同，因之，緣起之動機、目的
      及主觀上彰顯之惡性當亦各異，析言之，即彼此間並不存
      有內在犯意之共通性，或具備相互牽扯、依存、承襲之關
      聯性，但屬個別孤立自存之現象，既如是，輒自未能唯據
      迥不相干之如上前犯情形，率爾遽謂被告係怙惡不悛，深
      存違犯本罪之特別惡性，再者，刑之執行更非如已服用「
      百病通治」之「萬靈丹」般，對實受執行之該類暨與之具
      犯意共通、關聯性之他類罪行，得收矯治並惕儆再犯之效
      ，或屬可期，然究未能一廂情願地想像猶可兼收遏阻觸罹
      迥不相干之他類罪行之功，是以尤無從驟認被告之為本件
      犯行，純係肇因於對刑罰之反應力薄弱，不能記取過往之
      教訓所致，從而殊難援其曾受前犯執行之例即認本罪有延
      長矯治期間之必要，是綜斟若此各節，本院認倘逕循累犯
      之規定對之加重最低本刑，已淪過苛之境，爰不加重最低
      本刑。
（三）被告係因交通違規而為警攔停、勸導且盤詢之過程中，隨
      主動交出如附表所示之毒品供警查扣，此除經詳載於被告
      之警詢筆錄外，更有桃園市政府警察局保安警察大隊110
      年1 月11日桃警保大行字第1100000246號函附之員警職務
      報告為憑，是此可徵其顯係本件持有第三級毒品純質淨重
      五公克以上之犯行未被職司犯罪偵查之機關、公務員發覺
      前旋已自承斯舉，嗣復受本院之裁判，合於刑法第62條前
      段所定自首減刑之要件，爰依該規定減輕其刑。
（四）爰審酌被告持有第三級毒品毒品純質總淨重高達逾190.82
      公克，已為該罪成罪門檻38.16 倍以上之鉅，數量顯臨驚
      人致令人咋舌之地步，是此行徑所可能潛藏衍生之危害，
      不僅面向既廣，嚴重性更非可等閒視之，非價及可責程度
      咸屬極重，殊難輕縱，惟念其事後自首且始終坦認犯行無
      隱，態度尚可等情狀，量處如主文所示之刑。
四、按「違禁物，不問屬於犯罪行為人與否，沒收之」，刑法第
    38條第1 項規定甚明，扣案如附表所示之驗餘物，係毒品危
    害防制條例第2 條第2 項第3 款所定之第三級毒品，應認屬
    違禁物（最高法院100 年度第3 次刑事庭會議決議參照），
    又愷他命並與所附著之塑膠袋難以析離殆盡，是均應依前述
    規定宣告沒收。
五、應依刑事訴訟法第273 條之1 第1 項、第299 條第1 項前段
    、第310 條之2 、第454 條，修正後毒品危害防制條例第11
    條第5 項，刑法第11條、第2 條第1 項但書、第47條第1 項
    、第62條、第38條第1 項，判決如主文。
六、如不服本判決應於收受判決後20日內向本院提出上訴書狀，
    並應敘述具體理由。其未敘述上訴理由者，應於上訴期間屆
    滿後20日內向本院補提理由書（均須按他造當事人之人數附
    繕本），「切勿逕送上級法院」。本案經檢察官董諭到庭執
    行職務。
中　　華　　民　　國　 110　　年　　6 　　月　　4 　　日
                  刑事審查庭  法  官  蔡榮澤
以上正本證明與原本無異。
                              書記官  蔡萱穎
中　　華　　民　　國　 110　　年　　6 　　月　　4 　　日
附本件論罪科刑依據之法條：
修正後毒品危害防制條例第11條
持有第一級毒品者，處3 年以下有期徒刑、拘役或新臺幣30萬元
以下罰金。
持有第二級毒品者，處2 年以下有期徒刑、拘役或新臺幣20萬元
以下罰金。
持有第一級毒品純質淨重10公克以上者，處1 年以上7 年以下有
期徒刑，得併科新臺幣100 萬元以下罰金。
持有第二級毒品純質淨重20公克以上者，處6 月以上5 年以下有
期徒刑，得併科新臺幣70萬元以下罰金。
持有第三級毒品純質淨重5 公克以上者，處2 年以下有期徒刑，
得併科新臺幣20萬元以下罰金。
持有第四級毒品純質淨重5 公克以上者，處1 年以下有期徒刑，
得併科新臺幣10萬元以下罰金。
持有專供製造或施用第一級、第二級毒品之器具者，處1 年以下
有期徒刑、拘役或新臺幣10萬元以下罰金。

附表：
編號       扣押物品名稱           扣押物品內容  1 第三級毒品愷他命2 包（含包裝袋2 個） ①淡黃色晶體1 袋，驗前毛重100.43公克（包裝重1.71公克），驗前淨重98.72 公克，取0.07公克鑑定用罄，餘98.65 公克，檢出第三級毒品愷他命及微量第三級毒品2-氟- 去氯愷他命，愷他命純度97% ，驗前純質淨重95.75 公克。 ②淡黃色晶體1 袋，驗前毛重100.70公克（包裝重1.66公克），驗前淨重99.04 公克，取0.06公克鑑定用罄，餘98.98 公克，檢出第三級毒品愷他命及微量第三級毒品2-氟- 去氯愷他命，愷他命純度96% ，驗前純質淨重95.07 公克。   以上①、②之愷他命驗前總純質淨重共190.82公克。 

【附件】
臺灣桃園地方檢察署檢察官起訴書
                                    109年度偵字第12663號
    被　　　告　林彥同　男　33歲（民國00年0 月00日生）
                        住○○市○鎮區○○路0段00巷0弄00
                          號
                        國民身分證統一編號：Z000000000號
上列被告因違反毒品危害防制條例案件，已經偵查終結，認應提
起公訴，茲將犯罪事實及證據並所犯法條分敘如下：
        犯罪事實
一、林彥同明知愷他命為毒品危害防制條例第2 條第2 項第3 款
    公告列管之第三級毒品，非經許可，不得持有，竟基於持有
    第三級毒品純質淨重逾量（修正前毒品危害防制條例第11條
    第5 項規定為持有第三級毒品純質淨重20公克以上即處以刑
    罰；修正後毒品危害防制條例第11條第5 項則規定持有第三
    級毒品純質淨重5 公克以上即處以刑罰）之犯意，於民國10
    7 年9 月底某日，在桃園市○鎮區○○路0 段00號1 樓的黑貓
    酒店內，向真實姓名及年籍不詳、綽號「小黑」之男子，以
    新臺幣（下同）24,000元之價格，購得愷他命3 包（毛重約
    300 公克），而自該時起非法持有愷他命純質淨重逾194.79
    公克以上。嗣於109 年4 月15日凌晨3 時許，為警在桃園市
    ○○區○○路00號前，查獲愷他命2 包（毛重共計201.15公克，
    驗前純質淨重共計194.79公克）。
二、案經桃園市政府警察局刑事警察大隊報告偵辦。證據並所犯
    法條
一、證據清單及待證事實

編號       證據名稱         待證事實  1 被告林彥同於警詢及偵查中自白。 坦承購入上開愷他命而持有之犯行。  2 內政部警政署刑事警察局109 年度8 月4 日刑鑑字第1090043928號鑑定書。 證明扣案之淡黃色晶體2 包，均驗出第三級毒品愷他命成分，及微量第三級毒品2-氟- 去氯愷他命等成分，其中愷他命之純質淨重合計為194.79公克。  3 扣案之愷他命2 包、自願受搜索同意書、桃園市政府警察局保安警察大隊搜索扣押筆錄、扣押物品目錄表。 查獲被告持有逾量愷他命之經過。 


二、按刑法第2 條第1 項規定：「行為後法律有變更者，適用行
    為時之法律。但行為後之法律有利於行為人者，適用最有利
    於行為人之法律。」該條項係規範行為後法律變更所生新舊
    法律比較適用之準據法，於新法施行後，自應適用新法第2
    條第1 項之規定，為「從舊從輕」之比較。經查，被告林彥
    同行為後，毒品危害防制條例第11條於109 年1 月15日修正
    公布，於同年7 月15日施行，修正前該條第5 項規定：「持
    有第三級毒品純質淨重二十公克以上者，處三年以下有期徒
    刑，得併科新臺幣三十萬元以下罰金。」，修正後該條第5
    項則規定：「持有第三級毒品純質淨重五公克以上者，處二
    年以下有期徒刑，得併科新臺幣二十萬元以下罰金。」，是
    本案經新舊法比較之結果，應適用新法較有利於被告。
三、核被告林沛同所為，係犯毒品危害防制條例第11條第5 項之
    持有第三級毒品純質淨重5 公克以上罪嫌。另扣案之第三級
    毒品愷他命2 包（毛重共計201.15公克，驗前純質淨重共計
    194.79公克），係違禁物，請依刑法第38條第1 項規定，宣
    告沒收。
四、依刑事訴訟法第251條第1項提起公訴。
此  　致
臺灣桃園地方法院
中　　華　　民　　國　　109 　年　　9 　　月　　26　　日
　　                          檢　察　官　曾柏涵
本件證明與原本無異
中　　華　　民　　國　　109 　年　　10　　月　　13　　日
                              書　記　官  李美靜
所犯法條：
毒品危害防制條例第11條
持有第一級毒品者，處3 年以下有期徒刑、拘役或新臺幣5 萬元
以下罰金。
持有第二級毒品者，處2 年以下有期徒刑、拘役或新臺幣3 萬元
以下罰金。
持有第一級毒品純質淨重十公克以上者，處1 年以上7 年以下有
期徒刑，得併科新臺幣1 百萬元以下罰金。
持有第二級毒品純質淨重二十公克以上者，處6 月以上5 年以下
有期徒刑，得併科新臺幣70萬元以下罰金。
持有第三級毒品純質淨重二十公克以上者，處3 年以下有期徒
刑，得併科新臺幣30萬元以下罰金。
持有第四級毒品純質淨重二十公克以上者，處1 年以下有期徒
刑，得併科新臺幣10萬元以下罰金。
持有專供製造或施用第一級、第二級毒品之器具者，處1 年以下
有期徒刑、拘役或新臺幣1 萬元以下罰金。